【裁判字號】    97,交聲,312
【裁判日期】    970229
【裁判案由】    違反道路交通管理處罰條例聲明異議
【裁判全文】
臺灣臺北地方法院交通事件裁定         97年度交聲字第312號
    原處分機關  臺北市交通事件裁決所
    聲明異議人
    即受處分人  甲○○
上開受處分人因違反道路交通管理處罰條例案件，對臺北市交通
事件裁決所於中華民國九十七年一月七日所為之處分（北市裁二
字第裁二二─ＡＥＷ三五四二三五號）聲明異議，本院裁定如下
：
    主  文
原處分撤銷。
甲○○汽車駕駛人，駕駛汽車有違反道路交通管理處罰條例之行
為，經交通勤務警察制止時，拒絕停車接受稽查而逃逸，處罰鍰
新臺幣仟元，並記違規點數壹點。
    理  由
一、按汽車駕駛人，駕駛汽車有違反本條例之行為，經交通勤務
    警察制止時，不聽制止或拒絕停車接受稽查而逃逸者，除按
    各該條規定處罰外，處新臺幣（下同）三千元以上六千元以
    下罰鍰；而汽車駕駛人有道路交通管理處罰條例第六十條第
    一項之情形者，除依原條款處罰鍰外，並記違規點數一點，
    道路交通管理處罰條例第六十條第一項、第六十三條第一項
    第一款分別定有明文。另按違反道路交通管理處罰條例第六
    十條第一項事件，期限內繳納罰鍰或到案聽候裁決者，處三
    千元罰鍰，本件案發時之違反道路交通管理事件統一裁罰基
    準及處理細則第二條第二項亦定有明文。
二、本件聲明異議人即受處分人吳世明於民國九十六年十一月十
    二日晚上九時二十八分許，將其所駕駛車牌號碼五三一○—
    ＥＰ號自用小客車違規停放在臺北市○○○路○段四四四號
    前距離公車站牌十公尺內之道路旁，為臺北市政府警察局南
    港分局執勤警員乙○○當場要求受處分人出示證件接受稽查
    ，受處分人竟不予理會逕自進入路旁商店購買商品後拒絕接
    受稽查並駕車離去以逃逸，經執勤員警在記下受處分人車號
    、廠牌，經查核車籍資料後認受處分人係違反道路交通管理
    處罰條例第六十條第一項規定而逃逸之規定，而開立北市警
    交字第ＡＥＷ三五四二三五號舉發通知單，並指定受處分人
    應於九十六年十二月十一日前繳納罰鍰或前往原處分機關即
    臺北市交通事件裁決所聽候裁決，經受處分人按時申訴，原
    處分機關認受處分人確有前開交通違規行為，乃依據道路交
    通管理處罰條例第六十條第一項之規定裁處最低額三千元罰
    鍰之裁決。
三、訊據受處分人否認有前開交通違規行為，並辯稱：伊當時有
    將車輛停在路邊進入餐廳購買漢堡，隨即駕車離去，伊並未
    看到警察，警察如果要叫伊出示證件資料，有足夠時間通報
    處理云云，經查：證人乙○○於本院調查中到庭證稱：案發
    當時，伊在執行勤務，行經案發地點，發現有二輛自小客車
    違規停放在距離公車站牌內十公尺之地點，伊即上前請駕駛
    人出示證件，第一輛車之駕駛人即依規定出示，但第二輛之
    駕駛人即受處分人並未理會伊，亦未出示證件，即逕自下車
    進入商店購買物品，伊即先行舉發第一輛車之駕駛人，惟受
    處分人於購買商品完畢後即直接駕車離去，並未再理會伊，
    伊即記下車號及廠牌後查詢車籍資料予以舉發等語，而受處
    分人亦不否認其曾於上開時間將上開車輛停放在上開地點後
    進入路旁商店購買物品離開之情，且交通警員開立舉發違反
    道路交通管理處罰條例所列之違規事實，本質上為行政處分
    ，係公務員基於職務上權力，依法就特定之具體事件所為具
    有公法上效果之單方行政行為，基於公務員為公法上行為具
    有公信力之原則，該行政處分當可被推定為真正，是受處分
    人既未就執勤警員之舉發有誤提出相關證據以供調查，本院
    經查亦無任何證據足資證明警員有捏造事實違法取締之情事
    ，則執勤警員本其維護交通秩序、安全職責所為之舉發，自
    應受到合法、正確之推定，應認受處分人確有前開交通違規
    行為，受處分人所辯顯與事理常情不符，難以採信。從而原
    處分機關依道路交通管理處罰條例第六十條第一項裁處三千
    元罰鍰，固非無見，惟依據前開之規定，受處分人有違反道
    路交通管理處罰條例第六十條第一項之行為者，尚須依同條
    例第六十三條第一項第一款之規定並予記違規點數一點，原
    處分機關漏未於裁決書之處罰主文欄上記載記違規點數一點
    ，即難認為合法，本件受處分人之異議雖無理由，惟原處分
    既有不當，自應由本院將原處分撤銷，並依據道路交通管理
    處罰條例第六十條第一項、第六十三條第一項第一款之規定
    ，裁處如主文所示，以資適法。
據上論斷，應依道路交通案件處理辦法第二十條前段，裁定如主
文。
中    華    民    國    97    年    2     月    29    日
                        臺灣臺北地方法院交通法庭
                            法  官  唐于智
上正本證明與原本無異。
如不服本裁定，應於裁定送達後5 日內向本院提出抗告狀。
                            書記官  陳家欣
中    華    民    國    97    年    3     月    3     日


司法院資訊處製作；財團法人民間司法改革基金會備份。
